臺灣桃園地方法院刑事判決　　　　　　110年度審訴字第484號
公　訴　人　臺灣桃園地方檢察署檢察官
被　　　告　王添龍


上列被告因違反廢棄物清理法案件，經檢察官提起公訴（110 年
度偵字第10495 號、第14206 號），被告就被訴事實為有罪之陳
述，本院合議庭裁定由受命法官獨任以簡式審判程序進行審理，
判決如下：
    主  文
王添龍犯廢棄物清理法第四十六條第四款之非法清除廢棄物罪，
處有期徒刑陸月，如易科罰金，以新臺幣壹仟元折算壹日。
    事  實
一、王添龍基於未經許可清除廢棄物之犯意，接續於民國108 年
    3 月26日3 時41分許及108 年4 月20日21時37分許，駕駛車
    牌號碼0000-00 號自用小貨車，將其自家中清出之廢棄磚瓦
    、生活垃圾等一般事業廢棄混合物，載運至桃園市平鎮區中
    興路平鎮段與中庸路1 段交岔口附近土地傾倒棄置。嗣經桃
    園市政府環保局於108 年5 月2 日15時20分許前往上開土地
    稽查，始悉上情。
二、案經桃園市政府環境保護局函送及內政部警政署保安警察第
    七總隊刑事警察大隊報告臺灣桃園地方檢察署檢察官偵查起
    訴。
     理  由
一、上開犯罪事實，迭據被告於警詢、偵訊、本院準備程序及審
    理中坦承不諱（見他字第9265號卷第97至99頁，偵字第0000
    0 號卷第9 至11頁，本院卷第102 頁、第117 頁、第123 頁
    ），並有桃園市政府環境保護局109 年12月7 日桃環稽字第
    1090111592號函、桃園市政府環境保護局110 年4 月19日桃
    環稽字第1100028825號函暨環境稽查工作紀錄表及臺灣高等
    法院被告前案紀錄表（見他字第9265號卷第3 至15頁，偵字
    第14206 號卷第41至53頁，本院卷第17至19頁）等附卷可證
    ，堪認前揭被告任意性自白符實。本案事證明確，被告犯行
    堪以認定，應依法論科。
二、論罪科刑：
（一）廢棄物清理法第46條第1 項第4 款所稱「貯存」，係指事
      業廢棄物於清除、處理前，放置於特定地或貯存容器、設
      施內之行為。所謂「清除」，乃指廢棄物之收集、運輸行
      為。而所謂「處理」，包括①中間處理：即最終處置前，
      以物理、化學、生物、熱處理或其他處理方法，改變其物
      理、化學、生物特性或成分，達成分離、減積、去毒、固
      化或安定之行為；②最終處置：指衛生掩埋、封閉掩埋、
      安定掩埋或海洋棄置廢棄物之行為；③再利用：指事業機
      構產生之事業廢棄物自行販賣、轉讓或委託作為原料、材
      料、填土或其他經中央主管機關認定之用途行為（參見事
      業廢棄物貯存清除處理方法及設施標準第2 條第1 至3 款
      之名詞定義、最高法院93年度台上字第2401號判決意旨）
      。另按廢棄物清理法第46條第4 款前段之規定，並未限於
      公、民營廢棄物清除處理機構始有適用，以從事廢棄物清
      除處理為業之自然人，亦包括在內；且依該款前段之文義
      觀之，凡未領有許可文件而從事事業廢棄物清除、處理者
      ，即已該當，並不以行為人究係受託或自行清除、處理廢
      棄物而有不同。從而未領有許可文件之事業機構受委託從
      事事業廢棄物之清除、處理，固為處罰之對象，即便是自
      行清除所購買之事業廢棄物，亦在處罰之列（最高法院10
      2 年度台上字第5190號判決要旨參照）。被告王添龍未領
      有廢棄物清除許可文件，依法不得從事一般事業廢棄物之
      清除業務，仍將廢棄磚瓦、生活垃圾等一般事業廢棄混合
      物，載運至桃園市平鎮區中興路平鎮段與中庸路1 段交岔
      口附近土地傾倒棄置，其所為已該當上開廢棄物清理法所
      指之「清除」行為。
（二）核被告所為，係犯廢棄物清理法第46條第4 款前段之非法
      清除廢棄物罪。被告2 次清除行為，係於密接時、地實施
      ，各行為間獨立性極為薄弱，主觀上應係出於單一之犯意
      ，依一般社會健全觀念，應視為數個舉動之接續施行，合
      為包括之一行為予以評價為當，應論以接續犯。
（三）被告前因施用毒品案件，經本院以105 年度壢簡字第838
      號判決判處有期徒刑2 月確定，於106 年2 月9 日易科罰
      金執行完畢，有臺灣高等法院被告前案紀錄表附卷可查，
      其受徒刑之執行完畢，5 年以內故意再犯本案為有期徒刑
      以上之罪，為累犯。又司法院大法官於108 年2 月22日就
      累犯規定是否違憲乙事，作成釋字第775 號解釋：「有關
      累犯加重本刑部分，不生違反憲法一行為不二罰原則之問
      題。惟其不分情節，基於累犯者有其特別惡性及對刑罰反
      應力薄弱等立法理由，一律加重最低本刑，於不符合刑法
      第59條所定要件之情形下，致生行為人所受之刑罰超過其
      所應負擔罪責之個案，其人身自由因此遭受過苛之侵害部
      分，對人民受憲法第8 條保障之人身自由所為限制，不符
      憲法罪刑相當原則，牴觸憲法第23條比例原則。」本院審
      酌被告於本案之清除廢棄物行為與前案之犯罪類型不具同
      一或類似性，非屬同一罪責，認本案尚難以被告曾犯前案
      之事實，率認其所為本案之犯行有特別惡性或刑罰反應力
      薄弱等情，爰依上揭解釋意旨，裁量不予加重本刑。又本
      案既未依上揭累犯之規定加重其刑，自毋庸於主文及據上
      論斷欄記載累犯、論以累犯之規定，併此敘明。
（四）按刑事審判旨在實現刑罰權之分配正義，故法院對有罪被
      告之科刑，應符合罪刑相當之原則，使輕重得宜，罰當其
      罪，以契合社會之法律感情，此所以刑法第57條明定科刑
      時應審酌一切情狀，尤應注意該條所列10款事項以為科刑
      輕重之標準，並於同法第59條賦予法院以裁量權，如認「
      犯罪之情狀可憫恕，認科以最低度刑仍嫌過重者，得酌量
      減輕其刑」。而刑法第59條規定犯罪之情狀可憫恕者，得
      酌量減輕其刑，其所謂「犯罪之情狀」，與同法第57條規
      定科刑時應審酌之一切情狀，並非有截然不同之領域，於
      裁判上酌減其刑時，應就犯罪一切情狀（包括第57條所列
      舉之10款事項），予以全盤考量，審酌其犯罪有無可憫恕
      之事由（即有無特殊之原因與環境，在客觀上足以引起一
      般同情，以及宣告法定低度刑，是否仍嫌過重等），以為
      判斷。查廢棄物清理法之立法意旨固係為有效清除、處理
      廢棄物，改善環境衛生，維護國民健康，然酌其目的無非
      兼顧我國經濟發展下之環境生態保護，故特立本罪俾以重
      刑嚴罰有效嚇阻惡意破壞我國生態環境之行為。經查，被
      告於警詢、偵查及本院審理時始終坦承犯行，堪認顯有悔
      意；且考量被告本件所清理者，乃一般事業廢棄物，與載
      運有害事業廢棄物所造成影響人體健康或污染環境相較，
      對環境污染之危害性顯較輕微；且其僅係接續載運兩次家
      中所生廢棄物，數量非鉅，亦無營利之情形，其犯罪情狀
      與上開加重刑度之立法原意相較，可非難性程度較為輕微
      ；被告並於108 年5 月3 日將所傾倒之廢棄物清理完成，
      有桃園市政府環境保護局110 年4 月19日桃環稽字第1100
      028825號函暨環境稽查工作紀錄表（見偵字第14206 號卷
      第41至53頁），從而本院認為縱然科以最低之刑，猶嫌過
      重，實屬情輕法重，在客觀上足以引起一般人之同情，而
      有堪予憫恕之處，認依其情狀處以如主文所示之刑，即足
      以懲儆，並能兼顧比例原則及環境生態保護之目的，爰依
      刑法第59條之規定，酌減其刑。
（五）爰以行為人之責任為基礎，審酌被告明知未經主管機關許
      可或領有許可文件，仍非法清除廢棄物之犯罪手段，所為
      實屬不該；惟被告犯後坦承犯行，並已將土地回復原狀，
      已如上述，態度良好；複衡諸被告犯罪之動機、目的、手
      段、品行與智識程度、家庭經濟及生活狀況、犯罪所生之
      損害等一切情狀，量處如主文所示之刑，並諭知易科罰金
      之折算標準。
據上論斷，應依刑事訴訟法第273 條之1 第1 項、第299 條第1
項前段，廢棄物清理法第46條第4 款前段，刑法第11條前段、第
59條、第41條第1 項前段，判決如主文。
本案經檢察官賴怡伶到庭執行職務。
中    華    民    國   110    年    11    月    18    日
                    刑事審查庭    法  官      高上茹
以上正本證明與原本無異。
如不服本判決應於收受判決後20日內向本院提出上訴書狀，並應
敘述具體理由。其未敘述上訴理由者，應於上訴期間屆滿後20日
內向本院補提理由書（均須按他造當事人之人數附繕本）「切勿
逕送上級法院」。
                                  書記官      蔡宛軒
中    華    民    國   110    年    11    月    18    日
附錄本判決論罪法條全文：
廢棄物清理法第46條
有下列情形之一者，處1 年以上5 年以下有期徒刑，得併科新臺
幣1 千5 百萬元以下罰金：
一、任意棄置有害事業廢棄物。
二、事業負責人或相關人員未依本法規定之方式貯存、清除、處
    理或再利用廢棄物，致污染環境。
三、未經主管機關許可，提供土地回填、堆置廢棄物。
四、未依第41條第1 項規定領有廢棄物清除、處理許可文件，從
    事廢棄物貯存、清除、處理，或未依廢棄物清除、處理許可
    文件內容貯存、清除、處理廢棄物。
五、執行機關之人員委託未取得許可文件之業者，清除、處理一
    般廢棄物者；或明知受託人非法清除、處理而仍委託。
六、公民營廢棄物處理機構負責人或相關人員、或執行機關之人
    員未處理廢棄物，開具虛偽證明。